【裁判字號】    96,訴,1276
【裁判日期】    970729
【裁判案由】    毒品危害防制條例
【裁判全文】
臺灣臺南地方法院刑事判決              96年度訴字第1276號
公  訴  人  臺灣臺南地方法院檢察署檢察官
被      告  丁○○
                      號
                    （現另案在臺灣臺南監獄臺南分監執行）
選任辯護人  徐朝琴律師
被      告  乙○○
                    （現另案在臺灣臺南監獄臺南分監執行）
指定辯護人  禎和律師
被      告  甲○○
                    （現另案在臺灣臺南監獄臺南分監執行）
指定辯護人  蔡進欽律師
上列被告等因毒品危害防制條例案件，經檢察官提起公訴（96年
度偵字第12016號）及移送併辦（96年度偵字第16875號），本院
判決如下：
    主  文
丁○○犯如附表編號壹至壹拾伍所示之罪，各處無期徒刑，均褫
奪公權終身，扣案之第一級毒品海洛因拾肆包（驗餘總淨重肆
點伍柒公克）、海洛因殘渣袋伍個（均檢出海洛因成分，總重壹
點伍柒捌公克）均在附表各編號項下沒收銷燬之，扣案之盛裝第
一級毒品海洛因之空包裝袋拾肆個（總重玖點肆公克）、電子
磅秤壹台、空夾鍊袋捌包、葡萄糖拾捌包、削尖吸管伍支、行
動電話手機（序號00000000000000-0）壹具均在附表各編號項下
沒收，如附表編號壹至壹拾伍所示販賣第一級毒品所得財物金額
，均於扣案之現金新臺幣伍萬壹仟伍佰元內沒收。應執行無期徒
刑，褫奪公權終身，扣案之第一級毒品海洛因拾肆包（驗餘總
淨重肆點伍柒公克）、海洛因殘渣袋伍個（均檢出海洛因成分，
總重壹點伍柒捌公克）均沒收銷燬之，扣案之盛裝第一級毒品海
洛因之空包裝袋拾肆個（總重玖點肆公克）、電子磅秤壹台、
空夾鍊袋捌包、葡萄糖拾捌包、削尖吸管伍支、行動電話手機
（序號00000000000000-0）壹具均沒收，販賣第一級毒品所得財
物共新臺幣壹萬元，於扣案之現金新臺幣伍萬壹仟伍佰元內沒收
。
乙○○犯如附表編號壹拾貳至壹拾肆所示之罪，均累犯，各處有
期徒刑壹拾伍年陸月，均褫奪公權捌年，扣案之第一級毒品海洛
因拾肆包（驗餘總淨重肆點伍柒公克）、海洛因殘渣袋伍個（
均檢出海洛因成分，總重壹點伍柒捌公克）均在附表編號壹拾貳
至壹拾肆項下沒收銷燬之，扣案之盛裝第一級毒品海洛因之空包
裝袋拾肆個（總重玖點肆公克）、電子磅秤壹台、空夾鍊袋捌
包、葡萄糖拾捌包、削尖吸管伍支、行動電話手機（序號0000
0000000000-0）壹具均在附表編號壹拾貳至壹拾肆項下沒收，如
附表編號壹拾貳至壹拾肆所示販賣第一級毒品所得財物金額，均
於扣案之現金新臺幣伍萬壹仟伍佰元內沒收。應執行有期徒刑壹
拾陸年，褫奪公權捌年，扣案之第一級毒品海洛因拾肆包（驗
餘總淨重肆點伍柒公克）、海洛因殘渣袋伍個（均檢出海洛因成
分，總重壹點伍柒捌公克）均沒收銷燬之，扣案之盛裝第一級毒
品海洛因之空包裝袋拾肆個（總重玖點肆公克）、電子磅秤壹
台、空夾鍊袋捌包、葡萄糖拾捌包、削尖吸管伍支、行動電話
手機（序號00000000000000-0）壹具均沒收，販賣第一級毒品所
得財物共新臺幣貳仟伍佰元，於扣案之現金新臺幣伍萬壹仟伍佰
元內沒收。
甲○○犯如附表編號壹拾伍所示之罪，累犯，處有期徒刑壹拾陸
年，褫奪公權捌年，扣案之第一級毒品海洛因拾肆包（驗餘總
淨重肆點伍柒公克）、海洛因殘渣袋伍個（均檢出海洛因成分，
總重壹點伍柒捌公克）均在附表編號壹拾伍項下沒收銷燬之，扣
案之盛裝第一級毒品海洛因之空包裝袋拾肆個（總重玖點肆公
克）、電子磅秤壹台、空夾鍊袋捌包、葡萄糖拾捌包、削尖吸
管伍支、行動電話手機（序號00000000000000-0）壹具在附表編
號壹拾伍項下沒收，如附表編號壹拾伍所示販賣第一級毒品所得
財物新臺幣伍佰元，於扣案之現金新臺幣伍萬壹仟伍佰元內沒收
。
甲○○被訴犯如附表編號陸所示販賣第一級毒品罪部分無罪。
    事  實
一、丁○○（綽號三五、阿良）於民國九十四年間因犯毒品危害
    防制條例、竊盜等案件，經本院分別判處有期徒刑八月、八
    月並定其應執行有期徒刑一年三月確定，經送監執行後，於
    九十六年三月十六日假釋出監，嗣經撤銷其假釋，尚未執行
    完畢；乙○○（綽號炮仔、阿炮）於九十二年間因竊盜案件
    ，經本院判處有期徒刑一年確定，其於九十三年間另因違反
    毒品危害防制條例案件，經本院判處有期徒刑一年二月確定
    ，二罪接續執行後，於九十四年七月十四日因縮短刑期假釋
    出獄。復於假釋期間之九十四年間因違反毒品危害防制條例
    案件，經本院判處有期徒刑一年確定，其於同年間另因違反
    毒品危害防制條例案件，經本院判處有期徒刑四月，如易科
    罰金以三百元折算一日確定，復於同年間再因竊盜案件，經
    本院判處有期徒刑六月，如易科罰金以三百元折算一日確定
    ，三罪經定應執行刑為有期徒刑一年八月，其另經撤銷前揭
    假釋，接續執行殘刑。嗣前開應執行有期徒刑一年八月經減
    刑為有期徒刑十月，並與上開撤銷假釋之殘刑接續執行，甫
    於九十六年七月十六日執行完畢；甲○○（綽號阿水、水牛
    ）於九十三年間因違反毒品危害防制條例案件，經本院判處
    有期徒刑一年確定，其復於九十四年間因分別觸犯毒品危害
    防制條例、贓物等罪，經本院各判處有期徒刑一年二月、四
    月、四月，並經定應執行刑為有期徒刑一年七月確定，嗣經
    減刑為有期徒刑九月十五日，與上開有期徒刑一年之刑期接
    續執行後，甫於九十六年七月十六日執行完畢。
二、丁○○明知海洛因為毒品危害防制條例所規定之第一級毒品
    ，不得持有或販賣，竟意圖營利，自九十六年六月底某日起
    至同年七月底止，分別在臺南縣六甲鄉及下營鄉等地，以每
    十日一次之頻率，每次新臺幣（下同）二萬五千元一錢之價
    格，向綽號「大胖吉」之成年男子（年籍不詳）販入海洛因
    後，先自行將葡萄糖摻入海洛因內加以稀釋，再以電子磅秤
    及削尖吸管分裝在夾鍊袋內，並以其門號為0000000000號之
    行動電話手機（序號00000000000000-0）為聯絡工具，於附
    表編號一至十一所示之時間、地點，分別販賣第一級毒品海
    洛因予葉再興、田靜華、己○○、康夏溢、庚○○、陳俊義
    （交易次數、包數及價格均詳如附表編號一至十一所示）。
三、乙○○、甲○○均明知海洛因為毒品危害防制條例所規定之
    第一級毒品，不得持有或販賣，竟各自與丁○○共同基於販
    賣第一級毒品海洛因以營利之犯意聯絡，乙○○分別於附表
    編號十二至十四所示之時間，依丁○○指示至附表編號十二
    至十四所示之約定地點，將海洛因交付予購買毒品之庚○○
    、壬○○等人（交易次數、包數及價格均詳如附表編號十二
    至十四所示），再向渠等收取價金後交回給丁○○；另甲○○則於附表編號十五所示之時間，依丁○○指示至附表編號
    十五所示之約定地點，將海洛因交付予購買毒品之辛○○（
    交易次數、包數及價格均詳如附表編號十五所示），再向渠
    等收取價金後交回給丁○○，丁○○則分別提供海洛因給乙○○、甲○○免費吸食作為代價。
四、嗣先於九十六年七月二十一日下午三時四十分許，在臺南縣
    六甲鄉○○村○○路214之1號，為警持搜索票查獲，並扣得
    海洛因一包（驗餘淨重０．０三公克，空包裝重一．六九公
    克），復分別於九十六年八月六日十二時三十分許，在臺南
    縣新營市○○路○段58號前為警搜索查獲，並扣得丙○○（
    俟到案後另行審結）為乙○○持有之第一級毒品海洛因十九
    包（驗餘淨重一．三四公克，空包裝重三．五六公克）、海
    洛因殘渣袋三個（均檢出海洛因成分，總重０．八八三公克
    ）；於同日十二時五十分許，為警在臺南縣新營市○○路○
    段58號搜索查獲，並扣得丁○○所有第一級毒品海洛因三包
    （驗餘淨重二．三三公克，空包裝重一．四七公克）、海洛
    因殘渣袋二個（均檢出海洛因成分，總重０．六九五公克）
    、電子磅秤一台、空夾鍊袋八包、葡萄糖三十八包、削尖吸
    管五支、現金五萬一千五百元；於同日十三時三十分許，在
    臺南縣新營市○○路○段58號213室為警搜索查獲，並在甲○○身上起出第一級毒品海洛因十一包（驗餘淨重０．八七
    公克，空包裝重二．六三公克）、序號為00000000000000-0
    號之行動電話手機一具（未含0000000000號門號卡）。
五、案經臺南縣警察局麻豆分局報請臺灣臺南地方法院檢察署檢
    察官偵查起訴及以同一案件移送併案審理。
    理  由
甲、程序方面：
一、按被告以外之人於檢察事務官、司法警察官或司法警察調查
    中所為之陳述，與審判中不符時，其先前之陳述具有較可信
    之特別情況，且為證明犯罪事實存否所必要者，得為證據，
    刑事訴訟法第一百五十九條之二定有明文。是依本條規定，
    被告以外之人於檢察事務官、司法警察（官）調查時所為之
    陳述，屬傳聞證據，依同法第一百五十九條規定，本無證據
    能力，必具備「可信性」及「必要性」二要件，始例外得適
    用上開第一百五十九條之二規定，認有證據能力，採為證據
    。此之「必要性」要件，必須該陳述之重要待證事實部分，
    與審判中之陳述有所不符，包括審判中改稱忘記、不知道等
    雖非完全相異，但實質內容已有不符者在內，且該審判外之
    陳述，必為證明犯罪之待證事實存在或不存在所不可或缺，
    二者兼備，始足當之。故此所謂「為證明犯罪事實存否所必
    要者」，既必須達不可或缺之程度，自係指就具體個案案情
    及相關卷證判斷，為發現實質真實目的，認為除該項審判外
    之陳述外，已無從再就同一供述者，取得與其上開審判外陳
    述之相同供述內容，倘以其他證據代替，亦無從達到同一目
    的之情形而言。而查，證人己○○、辛○○、庚○○、壬○○於本院審理時已到庭陳述，且其證述之重要待證事實部分
    與渠等在警詢時之供述內容相符，則證人在警詢之供述既有
    審判中之陳述可以代替，自非屬「為證明犯罪事實存否所必
    要者」，則證人己○○、辛○○、庚○○、壬○○之警詢供
    述，非為證明犯罪之待證事實存在或不存在所不可或缺，從
    而該證人警詢之供述自非屬上開傳聞例外規定之情形，並無
    證據能力。
二、按被告以外之人於審判外之陳述，雖不符前四條之規定，而
    經當事人於審判程序同意作為證據，法院審酌該言詞陳述或
    書面陳述作成時之情況，認為適當者，亦得為證據。當事人
    、代理人或辯護人於法院調查證據時，知有第一百五十九條
    第一項不得為證據之情形，而未於言詞辯論終結前聲明異議
    者，視為有前項之同意，刑事訴訟法第一百五十九條之五第
    一、二項分別定有明文。查本件被告及辯護人於本院準備程
    序進行時，均未爭執證人己○○、辛○○、庚○○、壬○○
    在檢察官偵訊中之證詞，亦未爭執證人葉再興、田靜華、康
    夏溢、陳俊義在警詢之供述及在檢察官偵查中之證詞暨其他
    書證、物證之證據能力（見本院九十六年十二月四日準備程
    序筆錄），被告及辯護人迄未於本案言詞辯論終結前聲明異
    議，則依刑事訴訟法第一百五十九條之五規定，視為被告已
    同意援引作為證據，且經本院審酌該等言詞陳述作成時之情
    況及證據取得過程等節，認為上開證據，均有證據能力，可
    以作為認定事實之依據。
乙、實體認定：
一、訊據被告丁○○對於上開事實均坦承不諱，核與證人己○○
    、辛○○、庚○○、葉再興、田靜華、康夏溢、陳俊義在檢
    察官偵訊時證述（見96年度偵字第12016號偵查卷第29~30頁
    、第46~47頁、第16~18頁、第52~53頁、第38~39頁、第43~4
    4頁、第35~36頁）之情節相符，並經證人己○○、辛○○、
    庚○○於本院審理時到庭陳證無訛（見本院卷(一)第210~255
    頁、本院卷(二)第2~19頁、第72~87頁），並有如事實欄所示
    之物扣案可資佐證，而扣案之疑似毒品白粉共三十四包經送
    調查局鑑定結果，亦均檢出為含海洛因成分之第一級毒品（
    其中一包驗餘淨重０．０三公克，空包裝重一．六九公克；
    另有十九包驗餘淨重一．三四公克，空包裝重三．五六公克
    ；另三包驗餘淨重二．三三公克，空包裝重一．四七公克；
    其餘十一包驗餘淨重０．八七公克，空包裝重二．六三公克
    ）；另扣案殘渣袋五個（總重一．五七八公克）亦經檢出海
    洛因成分乙節，亦分別有法務部調查局96年10月26日調科壹
    字第09623073960號、96年9月15日調科壹字第09623067810
    號、96年9月16日調科壹字第09623068130號、96年9月15日
    調科壹字第09623067820號鑑定書；行政院衛生署管制藥品
    管理局96年10月31日管檢字第0960010857號鑑定書各一紙在
    卷可稽，又證人己○○、辛○○、庚○○、葉再興、田靜華
    、康夏溢等人於九十六年八月六日案發當日，經警採尿送驗
    結果亦均呈鴉片類（可待因、嗎啡）陽性反應，此有台南縣
    警察局麻豆分局以96年9月13日南縣麻警偵字第0961001258
    號函附之尿液送驗對照表暨長榮大學毒物研究中心確認報告
    等資料在卷可憑（見本院卷(一)第78~79頁、第74~75頁、第84
    ~85頁、第80~81頁、第64~65頁、第82~83頁），足見證人等
    人確有施用海洛因之慣行，益見渠等供稱被告丁○○有販賣
    海洛因予其之情事，確屬信而有徵，被告丁○○之自白與事
    實相符，其事證明確，被告丁○○有販賣第一級毒品海洛因
    之犯行，堪予認定。
二、訊據被告乙○○固坦承有於附表編號十二至十四所示之時間
    、地點，將海洛因交付予購買毒品之庚○○、壬○○等人，
    並向渠等收取價金後交回給丁○○之事實不諱，惟辯稱：伊
    只是幫忙丁○○交付毒品及收取價金，應只是構成幫助販賣
    第一級毒品之罪行云云；另訊據被告甲○○則矢口否認有何
    犯行，辯稱：伊並未於附表編號十五所示之時間及地點交付
    毒品給辛○○云云。經查：
  (一)被告乙○○確有於附表編號十二至十四所示之時間、地點，
    ，依被告丁○○之指示，將海洛因交付予購買毒品之庚○○
    、壬○○等人（交易次數、包數及價格均詳如附表編號十二
    至十四所示），再向渠等收取價金後交回給丁○○之事實，
    除經被告乙○○自白在案外，並據證人庚○○、壬○○於本
    院審理時到庭結證無訛（見本院卷(二)第82頁、第86頁；第69
    頁），核與渠等於檢察官偵查中證稱之情節相符（見96年度
    偵字第12016號偵查卷第16~18頁；第32~33頁），而證人即
    共同被告丁○○於本院審理時亦陳證：被告乙○○有幫伊送
    過毒品海洛因給購毒者，並將收取的價金交回，而伊也會免
    費提供海洛因給乙○○吸食等語明確（見本院卷(二)九十七年
    七月十五日審判筆錄委外轉譯附件第6~8頁、第14~15頁），
    足見被告乙○○有於附表編號十二至十四所示之時間、地點
    ，交付毒品海洛因給購買毒品之庚○○、壬○○，並將收取
    之價金交回給被告丁○○之行為，應可認定。
  (二)被告甲○○雖辯稱：伊從未交付過毒品海洛因給辛○○並收
    取價金云云。惟查，被告甲○○確有於附表編號十五所示之
    時間、地點，依被告丁○○之指示，將海洛因交付予購買毒
    品之辛○○（交易次數、包數及價格詳如附表編號十五所示
    ），並向其收取價金後交回給丁○○之事實，業據證人辛○○於本院審理時到庭結證無訛（見本院卷(二)第9~19頁），核
    與渠等於檢察官偵查中證稱：「（問：最後一次購買毒品時
    間？）九十六年八月四日，我是在當日十點多打電話給他，
    這一次是甲○○（筆錄誤載為王友忠）拿毒品給我」等語之
    情節相符（見96年度偵字第12016號偵查卷第47頁），而證
    人即共同被告丁○○於本院審理時亦陳證：「（問：在被告
    甲○○身上扣得的是要吸食及要賣的？）是」、「（問：之
    前為什麼證人己○○及辛○○有說到被告甲○○有送過貨給
    他們？）己○○沒有吧」、「（問：辛○○的部分呢？）就
    剛說的，我剛好在忙，而他們人在外面，若是身上剛好有剩
    下毒品，我就叫他們順便送去給某某人」、「（問：被告甲○○的部分也是你叫他去送貨的？）是」、「（問：被告甲○○收回的錢有交給你嗎？）有」、「（問：被告甲○○這
    部分的情形有幾次？）一次」、「（問：就辛○○這次？）
    是」等語明確（見本院卷(二)九十七年七月十五日審判筆錄委
    外轉譯附件第20~21頁），且為被告甲○○當庭所不爭執（
    見前開同一轉譯附件第21頁），再者，警方於九十六年八月
    六日十三時三十分許，至臺南縣新營市○○路○段58號213
    室搜索時，並在被告甲○○身上左後口袋起出第一級毒品海
    洛因十一包（驗餘淨重０．八七公克，空包裝重二．六三公
    克）及序號為00000000000000-0號之行動電話手機一具乙節
    ，有上開物品扣案及臺南縣警察局麻豆分局搜索扣押筆錄暨
    扣押物品目錄表（見警卷第119~122頁）載明在卷可憑，而
    在被告甲○○身上所起出之毒品海洛因十一包，是被告丁○○向「大胖吉」所購買後，自行將葡萄糖摻入海洛因內加以
    稀釋，再以之分裝在夾鍊袋內用來販賣之毒品，且該具序號
    為00000000000000-0號之行動電話手機，亦是被告丁○○用
    來插入0000000000號門號卡，作為販賣毒品之聯絡工具等情
    ，並據被告丁○○於本院審理時陳明在卷可按（見本院卷(二)
    九十七年七月十五日審判筆錄第10頁；同日筆錄委外轉譯附
    件第17~20頁），而被告丁○○用來販賣之毒品海洛因及聯
    絡販毒用之行動電話既係由被告甲○○保管，足見證人辛○○、丁○○之前揭陳證確屬信而有據，是被告甲○○前開所
    辯要係卸責之詞，不足採信，從而被告甲○○有於附表編號
    十五所示之時間、地點，依被告丁○○之指示，將海洛因交
    付予購買毒品之辛○○之行為，殆可認定。
  (三)按凡以自己犯罪之意思而參與犯罪，不論其所參與者，是否
    犯罪構成要件之行為，皆為刑法第二十八條所規定之正犯，
    固不待言，即以幫助他人犯罪之意思而參與犯罪，其所參與
    者，苟係犯罪構成要件之行為，亦為共同正犯，必以幫助他
    人犯罪之意思而參與犯罪，其所參與者又為犯罪構成要件以
    外之行為，始為刑法第三十條第一項所規定之從犯。又刑法
    上所謂販賣行為，係指以營利為目的，有償轉讓，將商品購
    入或賣出，有一於此，犯罪即為完成，故交付商品與收取價
    金，均屬販賣犯罪之構成要件行為，縱以幫助他人營利犯罪
    之意思，而有參與交付買賣標的物、收取貨款之販賣要件行
    為，自應論以共同正犯而非從犯（最高法院八十四年度台上
    字第五六四七號判決意旨參照）。而查，被告乙○○係分別
    於附表編號十二至十四所示之時間，依被告丁○○指示至附
    表編號十二至十四所示之約定地點，將海洛因交付予購買毒
    品之庚○○、壬○○等人（交易次數、包數及價格均詳如附
    表編號十二至十四所示），再向渠等收取價金後交回給丁○○；另被告甲○○則係於附表編號十五所示之時間，依被告
    丁○○指示至附表編號十五所示之約定地點，將海洛因交付
    予購買毒品之辛○○（交易次數、包數及價格均詳如附表編
    號十五所示），再向渠等收取價金後交回給丁○○之事實，
    已如前述，從而被告乙○○、甲○○所從事之交付毒品海洛
    因與收取價金行為，既均屬販賣第一級毒品海洛因之構成要
    件行為，縱其二人係以幫助丁○○營利犯罪之意思，惟所參
    與者既係交付買賣標的物、收取貨款之販賣要件行為，自均
    應論以共同正犯而非幫助犯。末查近來政府為杜絕毒品之氾
    濫，對於查緝施用及販賣毒品之工作，無不嚴加執行，販賣
    毒品海洛因又係法定刑死刑或無期徒刑之重罪，設若無利可
    圖，衡情一般持有毒品海洛因之人當無輕易將所持有之毒品
    以平價供應他人而甘冒有被查獲移送法辦之危險之理，足證
    被告等人出售毒品顯有圖利之意圖，併此敘明。
    本件事證均已臻明確，被告丁○○、乙○○、甲○○之犯行
    均洵堪認定。
三、按海洛因為第一級毒品，毒品危害防制條例第二條第二項第
    一款規定甚明。故核被告丁○○如附表編號一至十五所為；
    被告乙○○如附表編號十二至十四所為；被告甲○○如附表
    編號十五所為，均係犯毒品危害防制條例第四條第一項之販
    賣第一級毒品罪。被告等人非法持有第一級毒品海洛因之低
    度行為，已為其進而販賣之高度行為所吸收，均不復另論。
    被告丁○○與乙○○就附表編號十二至十四之行為間；被告
    丁○○與甲○○就附表編號十五之行為間，均有犯意聯絡及
    行為分擔，均為共同正犯。被告丁○○如附表編號一至十五
    之販賣第一級毒品行為；被告乙○○如附表編號十二至十四
    之販賣第一級毒品行為，均犯意各別，應予分論併罰。查被
    告乙○○、甲○○有如事實欄所載業經執行有期徒刑完畢之
    前科紀錄，有臺灣高等法院前案紀錄表在卷可徵，其二人於
    執行完畢後五年以內再犯本件有期徒刑以上之罪，均係屬累
    犯，因販賣第一級毒品罪之法定刑為死刑或無期徒刑，依法
    不得加重，爰均未加重其刑。又被告乙○○、甲○○因身染
    毒癮，為貪圖免費施用之小利而分別幫被告丁○○代送毒品
    及收取價金，其中被告丁○○部分為三次，甲○○僅為一次
    ，且渠等各該部分收取之價金亦僅二千五百元及五百元，所
    得財物甚少，而販賣海洛因之法定最低刑度為無期徒刑，二
    者相較情輕法重，犯罪之情狀顯堪予憫恕，雖科以法定最低
    刑度仍嫌過重，爰依刑法第五十九條之規定，就被告乙○○
    、甲○○部分均酌量減輕其刑。爰分別審酌被告三人犯罪之
    動機、目的、手段、所造成危害、及被告丁○○為主謀、被
    告乙○○及甲○○僅為代送交貨及收取價金之角色，暨被告
    丁○○、乙○○尚知坦認犯行，被告甲○○犯後仍空言砌詞
    否認犯罪，未見悔意之犯後之態度等一切情狀，分別量處如
    主文所示之刑，並就被告丁○○如附表編號一至十五部分所
    示之罪之宣告刑，定應執行刑為無期徒刑、褫奪公權終身；
    就被告乙○○如附表編號十二至十四部分，定應執行刑為有
    期徒刑十六年，且依被告乙○○、甲○○之犯罪性質，認均
    有宣告褫奪公權之必要，爰併均宣告褫奪公權八年，以資懲
    儆。扣案第一級毒品海洛因三十四包（驗餘總淨重四．五七
    公克）為違禁物，應依毒品危害防制條例第第十八第一項前
    段規定，均沒收銷燬之。扣案之盛裝第一級毒品海洛因之空
    包裝袋三十四個（總重九．四公克）、電子磅秤一台、空夾
    鍊袋八包、葡萄糖三十八包、削尖吸管五支、行動電話手機
    （序號00000000000000-0）一具，為被告丁○○所有供犯如
    附表編號一至十五之罪所用之物，亦為被告乙○○犯如附表
    編號十二至十四及被告甲○○犯如附表編號十五所用之物，
    爰依毒品危害防制條例第十九條第一項，在如主文所示各該
    編號項下宣告沒收，另如附表各編號所示販賣第一級毒品所
    得之金額，均併依毒品危害防制條例第十九條第一項諭知沒
    收，而扣案之被告丁○○所有現金五萬一千五百元，既經被
    告丁○○其中部分為販賣毒品所得，則應於上開扣案之現金
    五萬一千五百元內沒收。另扣案之海洛因殘渣袋五個（總重
    一．六九公克）經檢出有海洛因成分，而該殘渣袋與海洛因
    既已無法完全析離，自應視同毒品而為違禁物，雖該海洛因
    殘渣袋五個無法證明係被告等人供本案犯罪所用之物，且沒
    收為從刑之一種，依主從不可分原則，應附隨於主刑而同時
    宣告之，如既無主刑，從刑亦無所附麗，惟按「違禁物得單
    獨宣告沒收」，為刑法第四十條但書所明定。從而法院於被
    告不成立犯罪而判決無罪時，因案件既已繫屬於法院，對於
    扣案之違禁物，自得依刑法第四十條但書之規定，單獨宣告
    沒收，僅於案件未起訴或不起訴時，始由檢察官聲請法院裁
    定宣告沒收，以防衛社會利益，兼顧訴訟經濟，最高法院八
    十三年度台非字第三四二號判決可資參照，故本案公訴人既
    已聲請就該殘渣袋部分亦宣告沒收，該殘渣袋自應由本院併
    為沒收銷燬之諭知，至於其餘非事實欄所示扣案之物，並無
    證據證明與本案販賣第一級毒品罪有關，爰均不為沒收之諭
    知，併此敘明。
丙、公訴意旨另以：被告甲○○於附表編號六所示之時間有販賣
    毒品海洛因予己○○一次。因認被告甲○○此部分亦涉犯毒
    品危害防制條例第四條第一項販賣第一級毒品罪嫌云云。經
    查：
一、按犯罪事實應依證據認定之，無證據不得認定犯罪事實，又
    不能證明被告犯罪者，應諭知無罪之判決，刑事訴訟法第一
    百五十四條第二項、第三百零一條第一項分別定有明文。告
    訴人之告訴，係以使被告受刑事訴追為目的，是其陳述是否
    與事實相符，仍應調查其他證據以資審認。即在告訴人指訴
    被告涉嫌犯罪之場合，縱令所訴情由依其所結合之旁證在情
    理上尚非絕無可能，若在一般生活經驗上仍可另為其他有利
    被告之合理推斷，根據「罪證有疑、利於被告」之證據法則
    ，即不得遽以片面之觀點，認為告訴人之陳述或其所本旁證
    已適於為有罪判斷之依據。第三人作證指述時，亦應為相同
    之審認。
二、公訴人固採信證人己○○於偵查中指述。據己○○於偵查中
    證稱：「（問：毒品向何人購買？）綽號『三五』的人買的
    ，我是從九十六年七月中旬開始向他購買毒品，我向他買過
    二至三次的毒品，我都是打他的手機號碼0000000000連絡，
    我是以公共電話與他連絡的。三次的交易地點是在臺南縣六
    甲鄉福德宮前的電話亭，每次購買金額是五百元」、「（問
    ：是綽號『三五』親自拿毒品給你？）有一次不是『三五』
    ，編號二之人曾拿毒品給我，『三五』之人是編號一號之人
    ，『三五』曾經親自拿過兩次毒品給我」等語（見九十六年
    度偵字第一二０一六號偵查卷第29~30頁），認己○○既已
    明確供稱「被告甲○○於九十六年七月中旬，在臺南縣六甲
    鄉福德宮前電話亭，有交付五百元之毒品海洛因給己○○本
    人一次」，自可憑信。作為被告甲○○有於附表編號六所示
    之時間共同販賣第一級毒品海洛因罪嫌之論罪依據。
三、惟訊據被告甲○○堅詞否認有於附表編號六所示之時間販賣
    海洛因予己○○行為。辯稱：伊本人於九十六年七月十六日
    才剛出獄，根本毫無此事等語。經查證人己○○於本院審理
    中經行交互詰問結果，就有無如附表編號六所載之九十六年
    七月十七日後某日向被告甲○○購買海洛因乙節，其初始係
    陳證：甲○○係和丁○○一起開車前來，二人都未下車，但
    都是由丁○○交付毒品和收取價金等語明確（見本院卷(一)第
    234~238頁），與其在偵查中陳證之前開情節並不相符，雖
    證人己○○於同次交互詰問末後有改稱：被告甲○○有次是
    單獨前來交付毒品及收取價金云云，惟證人己○○所陳證之
    毒品交易時間係在「九十六年七月底」，且交易地點係在「
    新營市某大賣場」等語（見本院卷(一)第242~248頁），所述
    之交易時間及地點亦與其在檢察官偵查時陳證之內容相迴異
    ，而證人己○○於偵、審中就被告甲○○有無附表編號六犯
    行之證述內容，既互有出入，則證人該部分之證述即有瑕疵
    而不可採。再者，被告甲○○甫於九十六年七月十六日刑滿
    出監，有臺灣高等法院被告前案紀錄表入出監資料在卷可考
    ，而起訴書所認定證人己○○開始向被告丁○○購買毒品海
    洛因之時間既係從九十六年七月中旬開始，則被告甲○○甫
    於七月十六日出獄，其是否能在七月十七日開始即可與丁○○搭配分工從事毒品販賣事宜，本有疑義，況被告丁○○於
    本院審理時亦已證述：己○○部分甲○○並未參與販賣等語
    明確，已如前述，揆諸上開說明縱令己○○所訴情由在情理
    上尚非絕無可能，但既無其他不利於被告甲○○之合理事實
    足以綜合推斷，而認己○○該部分供述可採，根據「罪證有
    疑、利於被告」之證據法則，即不得遽以片面之觀點，認為
    己○○之陳述足以作為被告甲○○有罪判斷之不利依據。
四、綜上所述，尚無法證明被告甲○○於附表編號六所示時間有
    為販賣毒品海洛因犯行，依前開說明，自應就附表編號六所
    示部分，另為被告甲○○無罪判決之諭知。
丁、被告丙○○部分俟到案後另行審結。
據上論斷，應依刑事訴訟法第二百九十九條第一項前段、第三百
零一條第一項，毒品危害防制條例第四條第一項、第十八條第一
項前段、第十九條第一項，刑法第十一條前段、第二十八條、第
四十七條第一項、第五十九條、第五十一條第五款、第八條、第
三十七條第一項、第二項，判決如主文。
本案經檢察官戊○○到庭執行職務。
中    華    民    國    97    年    7    月    29     日
                  刑事第六庭    審判長法  官  張瑛宗
                                      法  官  黃莉莉
                                      法  官  孫淑玉
以上正本證明與原本無異。
如不服本判決應於收受本判後10日內向本院提出上訴書狀，並應
敘述具體理由。如未敘述上訴理由者，應於上訴期間屆滿後20日
內向本院補提理由書狀（均須按他造當事人之人數附繕本）「切
勿逕送上級法院」。
                                      書記官  吳昕韋
中    華    民    國    97    年    7    月    29     日
附錄本案論罪科刑法條文：
毒品危害防制條例第4條第1項
製造、運輸、販賣第一級毒品者，處死刑或無期徒刑；處無期徒
刑者，得併科新臺幣 1 千萬元以下罰金。
毒品危害防制條例第18條第1項
查獲之第一、二級毒品及專供製造或施用第一、二級毒品之器具
，不問屬於犯人與否，均沒收銷燬之；查獲之第三、四級毒品及
製造或施用毒品之器具，無正當理由而擅自持有者，均沒入銷燬
之。但合於醫藥、研究或訓練之用者，得不予銷燬。
毒品危害防制條例第19條第1項
犯第 4 條至第 9 條、第 12 條、第 13 條或第 14 條第 1 項、
第2項之罪者，其供犯罪所用或因犯罪所得之財物，均沒收之，
 【附表】
  ┌─┬───┬────┬───┬───┬───┬───┐
  │編│時  間│地    點│交付海│交易對│販賣毒│罪  名│
  │號│      │        │洛因及│象、次│品所得│      │
  │  │      │        │收取代│數及每│金額（│      │
  │  │      │        │價之行│包金額│新臺幣│      │
  │  │      │        │為人  │      │）    │      │
  ├─┼───┼────┼───┼───┼───┼───┤
  │一│96年6 │臺南縣六│丁○○│葉再興│500 元│販賣第│
  │  │月底某│甲鄉中正│      │、1次 │      │一級毒│
  │  │日    │路與曾文│      │1包、 │      │品罪  │
  │  │      │街口    │      │500 元│      │      │
  ├─┼───┼────┼───┼───┼───┼───┤
  │二│96年7 │臺南縣六│丁○○│田靜華│500 元│販賣第│
  │  │月上旬│甲鄉郵局│      │、1次1│      │一級毒│
  │  │之某日│附近之界│      │包、  │      │品罪  │
  │  │      │揚超商前│      │500 元│      │      │
  ├─┼───┼────┼───┼───┼───┼───┤
  │三│96年7 │臺南縣六│丁○○│田靜華│500 元│販賣第│
  │  │月間某│甲鄉郵局│      │、1次1│      │一級毒│
  │  │日    │附近之界│      │包、  │      │品罪  │
  │  │      │揚超商前│      │500 元│      │      │
  ├─┼───┼────┼───┼───┼───┼───┤
  │四│96年7 │臺南縣新│丁○○│田靜華│500 元│販賣第│
  │  │月間某│營市新進│      │、1次1│      │一級毒│
  │  │日    │路名門賓│      │包、  │      │品罪  │
  │  │      │館對面  │      │500 元│      │      │
  ├─┼───┼────┼───┼───┼───┼───┤
  │五│96年7 │臺南縣六│丁○○│己○○│1000元│犯販賣│
  │  │月中旬│甲鄉福德│      │、2 次│      │第一級│
  │  │開始，│宮前之電│      │各1 包│      │毒品罪│
  │  │共2次 │話亭    │      │、各  │      │各一罪│
  │  │      │        │      │500 元│      │      │
  ├─┼───┼────┼───┼───┼───┼───┤
  │六│96年7 │臺南縣六│丁○○│己○○│500 元│販賣第│
  │  │月17日│甲鄉福德│      │、1次1│      │一級毒│
  │  │後某日│宮前之電│      │包、  │      │品罪  │
  │  │      │話亭    │      │500 元│      │      │
  ├─┼───┼────┼───┼───┼───┼───┤
  │七│96年7 │臺南縣六│丁○○│康夏溢│500 元│販賣第│
  │  │月25日│甲鄉郵局│      │、1次1│      │一級毒│
  │  │下午4 │前      │      │包、  │      │品罪  │
  │  │時許  │        │      │500 元│      │      │
  ├─┼───┼────┼───┼───┼───┼───┤
  │八│96年8 │臺南縣六│丁○○│康夏溢│500 元│販賣第│
  │  │月1日 │甲鄉六甲│      │、1次1│      │一級毒│
  │  │下午6 │郵局前  │      │包、  │      │品罪  │
  │  │時許  │        │      │500 元│      │      │
  ├─┼───┼────┼───┼───┼───┼───┤
  │九│96年8 │臺南縣新│丁○○│庚○○│1000  │販賣第│
  │  │月3日 │營市東山│      │、1次1│元    │一級毒│
  │  │上午10│路附近之│      │包、  │      │品罪  │
  │  │時許  │「南瀛汽│      │1000  │      │      │
  │  │      │車檢驗廠│      │元    │      │      │
  │  │      │」      │      │      │      │      │
  ├─┼───┼────┼───┼───┼───┼───┤
  │十│96年8 │臺南縣新│丁○○│庚○○│1000  │販賣第│
  │  │月4日 │營市東山│      │、1次1│元    │一級毒│
  │  │上午10│路附近之│      │包、  │      │品罪  │
  │  │時許  │「南瀛汽│      │1000  │      │      │
  │  │      │車檢驗廠│      │元    │      │      │
  │  │      │」      │      │      │      │      │
  ├─┼───┼────┼───┼───┼───┼───┤
  │十│96年8 │臺南縣六│丁○○│陳俊義│500 元│販賣第│
  │一│月4日 │甲鄉衛生│      │、1次1│      │一級毒│
  │  │下午3 │所前    │      │包、  │      │品罪  │
  │  │、4時 │        │      │500 元│      │      │
  │  │許    │        │      │      │      │      │
  ├─┼───┼────┼───┼───┼───┼───┤
  │十│96年8 │臺南縣新│乙○○│庚○○│1000  │共同販│
  │二│月2日 │營市東山│      │、1次1│元    │賣第一│
  │  │上午10│路附近之│      │包、  │      │級毒品│
  │  │時    │「南瀛汽│      │1000  │      │罪    │
  │  │      │車檢驗廠│      │元    │      │      │
  │  │      │」      │      │      │      │      │
  ├─┼───┼────┼───┼───┼───┼───┤
  │十│96年8 │臺南縣新│乙○○│壬○○│500 元│共同販│
  │三│月3日 │營市新進│      │、1次1│      │賣第一│
  │  │下午4 │路名門賓│      │包、  │      │級毒品│
  │  │、5時 │館門口  │      │500 元│      │罪    │
  │  │許    │        │      │      │      │      │
  ├─┼───┼────┼───┼───┼───┼───┤
  │十│96年8 │臺南縣新│乙○○│庚○○│1000  │共同販│
  │四│月5日 │營市東山│      │、1次1│元    │賣第一│
  │  │上午10│路附近之│      │包、  │      │級毒品│
  │  │時    │「南瀛汽│      │1000  │      │罪    │
  │  │      │車檢驗廠│      │元    │      │      │
  │  │      │」      │      │      │      │      │
  ├─┼───┼────┼───┼───┼───┼───┤
  │十│96年8 │臺南縣六│甲○○│辛○○│500 元│共同販│
  │五│月4日 │甲鄉之某│      │、1次 │      │賣第一│
  │  │上午10│處加油站│      │1包、 │      │級毒品│
  │  │時許  │        │      │500 元│      │罪    │
  └─┴───┴────┴───┴───┴───┴───┘


司法院資訊處製作；財團法人民間司法改革基金會備份。
